最高法院刑事判決　　　　　　九十四年度台上字第一七０七號
　　上　訴　人　福建高等法院金門分院檢察署檢察官
　　上　訴　人
　　即　被　告　甲○○
上列上訴人等因被告毀損案件，不服福建高等法院金門分院中華
民國九十三年九月二日第二審更審判決（九十三年度上更(二)字第
二號，起訴案號：福建金門地方法院檢察署八十四年度偵字第一
七０、一八三號），提起上訴，本院判決如下：
    主  文
上訴駁回。
    理  由
一、檢察官上訴部分
按刑事訴訟法第三百七十七條規定：上訴於第三審法院，非以判
決違背法令為理由，不得為之。是提起第三審上訴，應以原判決
違背法令為理由，係屬法定要件，如果上訴理由書狀未依據卷內
訴訟資料，具體指摘原判決不適用何種法則或如何適用不當，或
所指摘原判決違法情事，顯與法律規定得為第三審上訴理由之違
法情形，不相適合時，均應認其上訴為違背法律上之程式，予以
駁回。本件原判決綜合全部卷證資料，認上訴人即被告甲○○有
其事實欄所載之犯行，已詳敘所憑之證據與認定之理由。對於被
告辯稱：系爭防空洞係公款構建，非告訴人崔金瑞所有或出資興
建，且占用財團法人福建省金門縣東門里代天府（下稱東門代天
府）所有土地，於民國七十七年間已經金門縣政府核可自行拆除
，復於八十四年間報列為應拆除之廢棄防空洞，被告為東門代天
府董事會之董事長，依董事會決議僱工拆除該防空洞之圍牆及通
道部分，並無毀損犯意云云，認係卸責之詞，不足採信，亦依調
查所得證據，逐一加以指駁及說明。因而撤銷第一審諭知被告無
罪之判決，改判論處被告毀棄他人之防空洞，足以生損害於公眾
及他人罪刑。
檢察官上訴意旨略以：被告於九十三年八月十二日經檢察官詰問
時，陳稱告訴人有在該防空洞內拉電線、設電燈，且擺有床舖、
桌子，並利用防空洞之牆壁加蓋一房屋，伊拆除防空洞時，有叫
陳水賜以磚將牆壁破洞補起來等語，可見該防空洞已非單純之防
空洞，且被告另毀損告訴人住宅與防空洞間之共同壁，應犯刑法
第三百五十三條第一項毀損他人建築物罪，原判決論以同法第三
百五十四條之罪，有違背法令之處云云。並隨同上訴書提出告訴
人之繼承人崔道宗之聲請上訴理由狀請求一併參考。惟查：犯罪
事實之認定、證據之取捨及其證明力如何，乃事實審法院自由判
斷之職權，如其取捨判斷不違背經驗法則與論理法則，即不得指
為違法，而據為上訴第三審之理由。本件原審經調查審理結果，
認定上訴人祇僱工拆除告訴人負責保管之防空洞，該防空洞空間
狹小潮溼，部分空間且位於水平地面下，係炮火來襲時維護人身
安全之掩蔽物，依八十四年間一般人之生活水準，客觀地加以觀
察，並不適合人類生活起居之用，非屬刑法第三百五十三條第一
項所稱之建築物或公務員委託保管之物品，被告予以毀損，祇構
成同法第三百五十四條之罪，已於判決內詳述其理由。經核上開
論斷並未違背客觀存在之經驗法則與論理法則，自屬原審採證、
認事之適法職權行使，上訴意旨指為違法，顯非依據卷內訴訟資
料予以具體指摘，不得據為適法之第三審上訴理由。再依卷證資
料觀之，被告於拆除防空洞時，即併將該防空洞與告訴人所有房
屋間共同牆壁上之破洞補起來，從而原判決認定被告意在拆除防
空洞，並無拆除告訴人所有建築物之意思，亦無不合。復按第三
審上訴書狀應敘述上訴理由，係指其書狀本身所敘述之理由而言
，並無引用其他文件可得替代。上訴意旨所謂請本院一併參考崔
道宗之聲請上訴理由狀，亦不得執為第三審之合法上訴理由。綜
上所述，應認檢察官之上訴違背法律上之程式，予以駁回。
二、被告上訴部分
按刑事訴訟法第三百七十六條所列各罪之案件，經第二審判決者
，不得上訴於第三審法院，此觀該法條之規定甚明。又案件是否
屬於刑事訴訟法第三百七十六條所列各罪之範圍，依司法院大法
官釋字第六十號解釋，應視當事人在第二審言詞辯論終結前是否
業已爭執為準。倘於第二審言詞辯論終結前，未就起訴法條有所
爭執，而按起訴及第二審判決認定之事實，又非顯然不屬於刑事
訴訟法第三百七十六條所列各罪之案件，既經第二審判決，即告
確定，不得上訴於第三審法院。本件起訴書認被告未經告訴人同
意，擅自拆除防空洞之行為，係犯刑法第三百五十四條之毀損罪
嫌。嗣第一審判決公訴不受理，檢察官提起第二審上訴時，又認
被告亦涉有刑法第三百五十三條第一項毀壞建築物及第一百三十
八條之毀損公務員職務上保管之物品罪嫌。案經原審法院撤銷發
回更審，經第一審法院判決後，檢察官提起第二審上訴，原審乃
撤銷第一審判決，改判依刑法第三百五十四條毀損器物罪論處。
檢察官於原審就起訴罪名既有爭執，依首揭說明，固得提起第三
審上訴。然被告於第一審及原審審理中，就起訴法條始終並無爭
執，且依起訴及第二審判決認定之事實，本件亦非顯然不屬於刑
事訴訟法第三百七十六條所列各罪之案件，而刑法第三百五十四
條之罪係屬刑事訴訟法第三百七十六條第一款所列之罪，依上揭
說明，既經第二審判決，被告自不得上訴於第三審法院。乃被告
竟復提起上訴，顯為法所不許。其上訴亦非合法，應予駁回。
據上論結，應依刑事訴訟法第三百九十五條前段，判決如主文。
中　　華　　民　　國　九十四　年　　四　　月　　七　　日
                      最高法院刑事第九庭
                          審判長法官  張　淳　淙
                                法官  張　春　福
                                法官  呂　丹　玉
                                法官  洪　昌　宏
                                法官  李　伯　道
      本件正本證明與原本無異
                                      書  記  官
中　　華　　民　　國　九十四　年　　四　　月　 十三 　日
                                                      Ｋ
